臺灣屏東地方法院刑事判決　　　　　　　100年度訴字第816號
公　訴　人　臺灣屏東地方法院檢察署檢察官
被　　　告　施清居
上列被告因違反毒品危害防制條例案件，經檢察官提起公訴（10
0 年度毒偵字第742 號），本院判決如下：
    主  文
施清居施用第一級毒品，累犯，處有期徒刑捌月。
    事  實
一、施清居前於民國97年間因施用毒品案件，經本院以97年度毒
    聲字第332 號裁定應送勒戒處所觀察、勒戒，執行後因認無
    繼續施用毒品傾向，於98年6 月23日執行完畢釋放出所，並
    經臺灣屏東地方法院檢察署檢察官以98年度毒偵緝字第41號
    為不起訴處分確定。其另於96年間因竊盜案件，經本院以96
    年度易字第1096號判決判處有期徒刑8 月，減為4 月確定；
    97年間因竊盜案件，經本院以97年度易第693 號判決判處有
    期徒刑6 月確定，上揭案件再經本院以98年度聲字第312 號
    裁定應執行有期徒刑9 月確定，於99年3 月25日縮刑期滿執
    行完畢。詎其猶不知悔改，明知海洛因、甲基安非他命分別
    經行政院公告列為毒品危害防制條例第2 條第1 項第1 、2
    款之第一級毒品、第二級毒品，非經許可，不得持有，竟基
    於施用第一級毒品海洛因及第二級毒品甲基安非他命之犯意
    ，於100 年1 月6 日夜間11時20分為警採尿時往前回溯96小
    時內之某時（不含經警攔查身分至採尿時之期間），在屏東
    縣境內某處，以將海洛因及甲基安非他命混合摻入香菸內點
    火燒烤後，吸食其霧化氣體方式，同時施用海洛因及甲基安
    非他命1 次。嗣於100 年1 月6 日因形跡可疑為警攔查身分
    ，並經其同意後採尿送驗，檢驗結果呈嗎啡及甲基安非他命
    陽性反應，始悉上情。
二、案經高雄市政府警察局林園分局報告臺灣高雄地方法院檢察
    署檢察官呈請臺灣高等法院高雄分院檢察署檢察長令轉臺灣
    屏東地方法院檢察署檢察官偵查起訴。
    理  由
一、被告以外之人於審判外之言詞或書面陳述，除法律有規定者
    外，不得作為證據，刑事訴訟法第159 條固定有明文，惟按
    被告以外之人於審判外之陳述，雖不符刑事訴訟法第159 條
    之1 至之4 之規定，而經當事人於審判程序同意作為證據，
    法院審酌該言詞陳述或書面陳述作成時之情況，認為適當者
    ，亦得為證據；又當事人、代理人或辯護人於法院調查證據
    時，知有第159 條第1 項不得作為證據之情形，而未於言詞
    辯論終結前聲明異議者，視為有前項之同意，同法第159 條
    之5 亦定有明文。查本院下列資以認定本案而具傳聞性質之
    證據，當事人均知有第159 條第1 項不得為證據之情形，而
    於本院準備程序中均表示對上開證據之證據能力無意見（見
    本院卷第22頁），且當事人迄言詞辯論終結前均未聲明異議
    ，依上揭法條規定，視為同意作為證據，復經本院審酌上開
    書面陳述之作成情況，核無違法取證或其他瑕疵，認為以之
    作為證據為適當，洵據證據能力，且均經依法踐行調查證據
    程序（見本院卷第41頁反面、第42頁），自得以之為判斷之
    依據。
二、上揭事實，業據被告於本院審理時坦承不諱（見本院卷第41
    頁反面、第42頁反面），另經高雄市政府警察局林園分局將
    被告於100 年1 月6 日夜間11時20分許為警採集之尿液，依
    法送交該管檢察長對於轄區內須檢驗尿液有無毒品反應之案
    件，已事前概括選任之鑑定機關，即台灣檢驗科技股份有限
    公司鑑定，經該公司以EIA 酵素免疫分析法初步檢驗、GC／
    MS氣相層析／質譜儀法確認檢驗，結果判定被告尿液呈嗎啡
    及甲基安非他命陽性反應等情，有採樣同意書、高雄市政府
    警察局林園分局查獲毒品案件嫌疑人代號與真實姓名對照表
    （代號林偵0016號）、台灣檢驗科技股份有限公司100 年1
    月21日編號KH／2011／00000000號濫用藥物檢驗報告各1 紙
    在卷可稽（見警卷第4 至6 頁），參諸施用嗎啡、海洛因等
    藥物後1 小時，即可於尿液中檢出嗎啡等成分；施用甲基安
    非他命後24小時內，約有施用劑量之70% 由尿中排出，經人
    體可代謝出甲基安非他命原態及其代謝物安非他命等情，分
    經行政院衛生署管制藥品管理局90年5 月4 日管檢字第9390
    2 號及93年7 月22日管檢字第0930006615號函述綦詳；另參
    毒品施用後於尿液可檢出之時間，受施用劑量及頻率、施用
    方式、飲水量之多寡、個人體質及其代謝情況等因素影響，
    因個案而異，一般可檢出之時間為海洛因服用後2 至4 天、
    嗎啡2 至4 天、安非他命1 至4 天、甲基安非他命1 至5 天
    、MDMA1 至4 天、大麻1 至10天乙節，亦經同局92年3 月10
    日管檢字第0920001495號函述明確，此均係科學上之專業解
    釋，並為本院審理是類案件職務上已知悉之事項，是被告確
    有於上揭採尿時間往前回溯96小時內之某時（不含經警攔查
    身分至採尿時之期間）施用海洛因及甲基安非他命至明，適
    足補強被告任意性自白與事實相符，堪信為真實。至被告雖
    曾辯稱其未施用海洛因或甲基安非他命，因伊有參與戒癮治
    療服用舌下錠之藥物，始會於其尿液中檢驗出毒品反應云云
    ，然經本院就此事函詢屏安醫院，據覆略以：被告服用之藥
    物名稱為Desud Plus（中文名稱為解佳益舌下錠），服用後
    並不會在尿液中代謝出嗎啡及甲基安非他命成份等語，有該
    院100 年8 月30日屏安病歷字第1000803 號函暨所附診斷證
    明書各1 紙存卷可證（見本院卷第25、26頁），足見被告上
    揭所辯與事實要不相符，顯屬卸責之詞，諉無可採。綜上，
    本件事證已臻明確，被告上揭犯行洵堪認定。
三、觀察、勒戒或強制戒治執行完畢釋放後，5 年內再犯毒品危
    害防制條例第10條之罪者，檢察官應依法追訴，觀之同條例
    第23條第2 項規定自明。經查：本案被告有如事實欄一所載
    之施用毒品紀錄，有臺灣高等法院被告前案紀錄表1 份可按
   （ 見本院卷第5 至12頁），其於98年6 月23日觀察、勒戒執
    行完畢後，即於5 年內再犯本案施用第一、二級毒品罪，依
    上揭法文規定，自應依法論科。次按，海洛因、甲基安非他
    命分別經行政院公告列為毒品危害防制條例第2 條第2 項第
    1 、2 款之第一、二級毒品，未經許可，不得持有及施用，
    是核被告施清居所為，係犯毒品危害防制條例第10條第1 項
    之施用第一級毒品罪及同條第2 項之施用第二級毒品罪。又
    被告持有海洛因、甲基安非他命後進而施用，其持有之低度
    行為均應被其施用之高度行為所吸收，俱不另論罪。另被告
    同時施用海洛因及甲基安非他命，乃以一行為同時觸犯上開
    2 罪名，為想像競合犯，應依刑法第55條規定，從一重之施
    用第一級毒品罪處斷。公訴意旨認被告係分別施用海洛因、
    甲基安非他命各1 次，並認應分論併罰云云，然查施用毒品
    並無一定之方式，海洛因、甲基安非他命尚非不能混合同時
    施用，被告供稱係同時施用等語（見本院卷第42頁反面），
    難謂全屬無稽。況綜觀全案卷證，公訴意旨所據之上揭台灣
    檢驗科技股份有限公司濫用藥物檢驗報告等證據，僅足證明
    被告確曾有施用海洛因及甲基安非他命行為，尚查無何積極
    證據足認被告係分別施用海洛因及甲基安非他命，則公訴意
    旨所認事實既無從證明，依罪疑唯輕法則，應為被告有利之
    認定，兼酌被告上揭供稱亦非顯不合理，自僅得認定被告係
    同時施用第一級毒品海洛因及第二級毒品甲基安非他命，公
    訴意旨上揭所認，尚未適合，附此敘明。復被告有前揭事實
    欄一所載科刑執畢紀錄，有上揭前案紀錄表可按，其於99年
    3 月25日受有期徒刑之執行完畢後，5 年以內故意再犯本案
    有期徒刑以上之罪，為累犯，應依刑法第47條第1 項規定，
    加重其刑。爰審酌被告前曾因施用毒品經觀察、勒戒仍未能
    戒除毒癮，且於短時間內復行施用，彰顯其無戒絕毒品之意
    ，兼衡被告智識程度為國中畢業、家庭經濟狀況為勉持（見
    警卷第1 頁調查筆錄記載），並念被告犯罪後終能坦承犯行
    ，態度非惡，且施用毒品僅自我戕害尚未害及他人，犯罪所
    生損害非鉅等一切情狀，量處如主文所示之刑，以資儆懲。
據上論斷，應依刑事訴訟法第299 條第1 項前段，毒品危害防制
條例第10條第1 項、第2 項，刑法第11條前段、第47條第1 項、
第55條，判決如主文。
本案經檢察官邱呂凱到庭執行職務。
中    華    民    國    100    年    12    月    8    日
                  刑事第五庭  審判長法  官   林家聖
                                    法  官   劉怡孜
                                    法  官   黃柏霖
以上正本證明與原本無異。
如不服本判決應於收受判決後10日內向本院提出上訴書狀，並應
敘述具體理由；其未敘述上訴理由者，應於上訴期間屆滿後20日
內向本院補提理由書（均須按他造當事人之人數附繕本）「切勿
逕送上級法院」。
中    華    民    國   100    年    12    月    8     日
                                    書記官    史安琪
附錄本案論罪科刑法條：毒品危害防制條例第10條第1 項、第2
項。
毒品危害防制條例第10條
施用第一級毒品者，處 6 月以上 5 年以下有期徒刑。
施用第二級毒品者，處 3 年以下有期徒刑。